臺灣高雄地方法院刑事判決　　　　　　100 年度訴字第565 號
公　訴　人　臺灣高雄地方法院檢察署檢察官
被　　　告　李勳奕
選任辯護人　劉啟輝律師
上列被告因毒品危害防制條例案件，經檢察官提起公訴（99年度
偵字第29888 號），本院判決如下：
    主  文
李勳奕販賣第三級毒品，處有期徒刑伍年陸月，扣案如附表編號
1 至11所示第三級毒品愷他命拾壹包（檢驗後淨重參佰零伍點零
肆捌公克），均沒收。
    事  實
一、李勳奕明知愷他命為毒品危害防制條例所列之第三級毒品，
    不得販賣、持有，竟基於意圖營利之犯意，於民國99年9 月
    13日0 時40分許，在高雄市○○路「US舞廳」內，以新臺幣
    （下同）8 萬元，向綽號「小白」之姓名年籍不詳之成年男
    子，販入第三級毒品愷他命11包（總計驗後淨重305.04 8公
    克，驗前純質淨重約263.263 公克以上），伺機對外販售。
    嗣李勳奕於99年9 月13日1 時40分許，駕駛車牌號碼1791-T
    N 號自用小客車，行經高雄市○○區○○路142 號前時，因
    行跡可疑，為員警攔檢並當場在李勳奕隨身之包包內及李勳
    奕身著褲子左口袋內，扣得附表編號1 至11所示第三級毒品
    愷他命11包及附表編號12、13所示之現金及手機而查知上情
    。
二、案經高雄市政府警察局左營分局報告臺灣高雄地方法院檢察
    署檢察官偵查起訴。
    理  由
壹、證據能力部分：
一、被告李勳奕（下稱被告）經查獲之蒐證照片（警卷第26頁、
    偵查卷第18、19頁），係由攝影設備拍攝所得。因照相、攝
    影係屬機械性記錄特徵，也就是認識對象的是照相、攝影鏡
    頭，透過鏡頭形成的畫面映寫入膠卷或儲存裝置，然後還原
    於照相紙上或將之列印，故照相、攝影不含有人的供述要素
    。再現實情形與作為傳達結果的照相、攝影，在內容上的一
    致性是透過機械的正確性來加以保障的，在照相、攝影中，
    並不存在人對現實情形的知覺、記憶，在表現時經常可能發
    生的錯誤（如知覺的不準確、記憶隨時間推移而發生的變化
    ），故照相當然是非供述證據。易言之，上開卷附蒐證照片
    部分，乃到場處理之警員，依機械之方式所留存之現場影像
    ，並非供述證據，無傳聞法則適用，具有證據能力。
二、次按鑑定人由審判長、受命法官或檢察官就下列之人選任1
    人或數人充之：(一)就鑑定事項有特別知識經驗者。(二)經政府
    機關委任有鑑定職務者；鑑定之經過及其結果，應命鑑定人
    以言詞或書面報告；法院或檢察官得囑託醫院、學校或其他
    相當之機關、團體為鑑定，或審查他人之鑑定，並準用第20
    3 條至第206 條之1 規定，刑事訴訟法第198 條、第206 條
    第1 項、第208 條第1 項分別定有明文。卷附高雄市立凱旋
    醫院就扣案毒品鑑驗後出具之濫用藥物成品檢驗鑑定書，雖
    係被告以外之人於審判外之書面陳述，然高雄市立凱旋醫院
    係臺灣高等法院檢察署檢察長以95年7 月3 日檢文允字第09
    5000633 號函指定為「第二級毒品10公克以下種類、成分之
    鑑定」等事項之概括選任鑑定機關，則上開鑑定書自屬刑事
    訴訟法第159 條第1 項規定之例外情形，有證據能力。
三、按被告以外之人於審判外之陳述，雖不符刑事訴訟法第159
    條之1 至之4 之規定，然經當事人於審判程序同意作為證據
    ，法院審酌該言詞陳述或書面陳述作成時之情況，認為適當
    者，亦得為證據，刑事訴訟法第159 條之5 第1 項定有明文
    。本判決後開引用具有傳聞證據性質之證據資料，已經檢察
    官、被告及辯護人於本院同意為證據使用，是其縱無刑事訴
    訟法第159條之1至第159條之4或其他傳聞法則例外之情形，
    亦經本院審酌該證據作成之情況，認為無違法取得情事，復
    無證明力明顯過低之情形，認為適當，均得為證據。
貳、實體部分：
一、訊據被告固坦承扣案如附表編號1 至11所示第三級毒品愷他
    命均為其所有，惟矢口否認有何意圖營利而販入第三級毒品
    愷他命之犯行，其於警詢辯稱: 扣案毒品愷他命是我向綽號
    「小白」之成年男子買回來，是要供自己施用，我自98 年2
    月開始施用愷他命，每天都有施用10至14次，每天大約都施
    用30克愷他命云云（見警卷第4 頁）；於偵訊辯稱：98 年2
    月份開始施用愷他命，都是用鼻吸及摻入香菸吸食，每天大
    約施用2 、30公克，我沒有錢的時候就沒有吃云云（見偵查
    卷第37頁）；於本院審理時則辯稱：吸食愷他命3 、4 年，
    1 個月吸食愷他命花約2 萬多元左右云云（見本院卷第34、
    35頁）。經查：
(一)、被告於99年9 月13日1 時40分許，駕駛車牌號碼1791-TN 號
    自用小客車，行經高雄市○○區○○路142 號前時，因行跡
    可疑，為員警攔檢並當場扣得上開所販入如附表編號1 至11
    所示第三級毒品愷他命及附表編號12、13所示之現金及手機
    ；其中附表一編號1 至11所示粉末11包經檢出愷他命陽性反
    應（總計驗後淨重305.04 8公克，驗前純質淨重約263.263
    公克以上，各包驗後淨重、純度、純質淨重如附表一編號1
    至11所示），有高雄市立凱旋醫院100 年1 月24日高市凱醫
    驗字第14712 號濫用藥物成品檢驗鑑定書在卷可稽（見偵查
    卷第52、53頁），復有蒐證照片（警卷第26頁、偵查卷第18
    、19頁）、搜索、扣押筆錄、扣押物品目錄表（見警卷第17
    至21頁）附卷足稽，亦為被告所不爭，此部分之事實，應堪
    予認定。
(二)、另被告為警查獲後採集之尿液，經送高雄市立凱旋醫院檢驗
    結果，固呈去甲基愷他命、愷他命陽性反應，有該醫院出具
    之濫用藥物尿液檢驗報告1份在卷可稽（見偵查卷第44頁）
    ，然觀諸行政院衛生署管制藥品管理局97年12月5日管檢字
    第0970012197號函、97年6月6日管檢字第0970005359號函，
    明載愷他命為臨床醫藥之陣痛、麻醉劑，依據Ellenhorn's
    Medical Toxicology第2版記述，一般娛樂使用之肌肉或靜
    脈注射劑量為1至2mg/kg，鼻吸劑量則為60至100mg，另依據
    Disposition of Toxic Drugs and Chemicals in Man第5版
    記載，有3名成人因為藥物濫用，使用靜脈注射或肌肉注射
    900至1,000毫克後致死案例；依2000年Weiner等人文獻資料
    ，一般娛樂目的之愷他命施用劑量約100至200毫克，愷他命
    摻入香菸內吸食之單次、每日劑量，或因香菸燃燒而未實際
    吸入人體之數量，則尚無相關文獻資料可供參考，惟依2002
    年香港LEE之文獻報導，愷他命致死劑量（LD50）約為77mg/
    kg，有上開函文2 紙附卷可按（見本院卷第23至26頁）。經
    查，本件扣案毒品愷他命經送高雄市立凱旋醫院鑑定結果，
    被告所被查獲持有之愷他命11包，驗後淨重合計有305.048
    公克之鉅（驗前純質淨重至少有263.263 公克以上，各包驗
    後淨重、純度、純質淨重如附表一編號1 至11所示），已如
    前述，則以被告於警詢、偵查、本院中供稱其用鼻吸及摻入
    香菸吸食，每日施用約20公克至30公克愷他命等語觀之，依
    上開行政院衛生署管制藥品管理局函文計算，被告每日20公
    克至30公克施用量以扣案愷他命最低純度85.71 ％換算結果
    為17.14 公克至25.71 公克，即1 萬7140毫克至2 萬5710毫
    克，為鼻吸施用劑量最大量之171 倍至257 倍，顯逾一般人
    每日合理施用愷他命之劑量，且遠超出致死劑量。而被告於
    本案查獲前並無其他施用毒品案件遭法院判刑，有台灣高等
    法院被告前案紀錄表存卷可參，是要難認被告已然成癮，而
    必須施用重份量之愷他命毒物，足使施用致死量劑量增加數
    倍以上？是被告上開辯解，無非係欲藉由每日施用毒品數量
    眾多，而以合理化其1 次多量購入毒品之事實，顯屬臨訟杜
    撰之詞，委無足採。再者，扣案被告持有之純質淨重至少達
    263.263 公克以上，依上開函釋一般最高使用劑量200 毫克
    計算，約可供被告施用約1316.31 次（計算式：263.263 ÷
    0.2 ＝1316.31 ），顯已超過一般毒品施用者所持有之數量
    ，是依上開證據，可知被告販入愷他命之初，顯非僅供自己
    施用，至為灼然。
(三)、又愷他命物稀價高，且臺灣地區氣候溫熱潮濕，易導致愷他
    命降解，不易保存，被告一次購入大量之愷他命，甘冒毒品
    招致受潮耗損之風險，亦不合理。另被告係行經高雄市○○
    區○○路142 號前時，因行跡可疑，為員警攔檢並當場扣得
    上開第三級毒品愷他命，已如前述，而觀諸被告於偵查時供
    述：小白給我愷他命後我要回家，我沒有到其他地方云云（
    見偵查卷第39頁），然其於本院改稱：我從高雄市○○路到
    左營再回到翠華路住處並不順路，我是去左營區吃擔仔麵云
    云，前後供述並不相符，且被告於購得上開大量愷他命後，
    竟駕車前往與其翠華路住處不同方向之左營區○○路142 號
    附近，亦啟人疑竇，再參以被告於本院羈押訊問時供述：我
    之前是做九如路杜拜酒店的少爺，現在無業，之前月薪4 萬
    左右，作約3 個多月，失業2 個月又10天，之前存下來的9
    萬多元作為離職後生活費用，我家裡有父母，跟祖母一起住
    ，祖母在菜市場幫人賣菜，母親在工廠做作業員，父親無業
    等語（見本院99年度聲羈字第789 號卷第7 頁），其另於偵
    查時供稱：我的薪資不夠買1 個月份量的愷他命，錢不夠時
    會跟家人借錢買，和家人借過1 次等語（見偵查卷第37頁）
    ，其於本院審理時供稱：購買本案毒品8 萬元，4 萬元自己
    存的，4 萬元向家人拿的等語（見本院卷第36頁），被告就
    其先前薪資是否足夠支付其先前購買愷他命一節，前後供述
    亦互有齟齬，則被告前開所辯，是否可採，容有疑義。查被
    告於案發時已失業2 個多月，其在經濟困窘之情形下，仍購
    買超過自己施用所需之大量愷他命數量，當係欲以愷他命變
    現，是被告係意圖營利而販入扣案之愷他命至明。至辯護人
    雖辯稱：被告智能偏低，思考模式異於常人等語，並提出役
    男徵兵檢查體位判定結果通知書為憑，然上開通知書日期係
    98 年6月4 日，與99年9 月13日案發時已相距約1 年3 月，
    是否與被告案發時之智能狀況相同尚有疑問，況觀之被告於
    本院審理應訊時，應答正常，且就本院詢問其為何異於常情
    持有18張100 元、11張500 元共29張鈔票一節，亦能理解問
    題並立即答覆，未見有思考模式異於常人之情形，有本院審
    理筆錄在卷足稽，故辯護人上開所辯亦不足採。
(四)、邇來政府為杜絕毒品氾濫，再三宣導教民眾遠離毒品、媒體
    之報導既深且廣，對於毒品之禁絕，應為民眾所熟悉。又政
    府對於查緝施用、轉讓及販賣毒品無不嚴格執行，且販賣毒
    品罪更係重罪，設若無利可圖，衡情一般持有毒品者，當不
    致輕易將持有毒品交付他人。況第三級毒品愷他命價格不貲
    、物稀價昂，並無公定之價格，不論任何包裝，均可任意分
    裝增減分量，每次買賣價量，亦可能隨時依雙方間之關係深
    淺、資力、需求量及對行情之認知、來源是否充裕、查緝是
    否嚴緊，購買者被查獲時供述購買對象之可能性風險之評估
    等，因而異其標準，並隨時機動調整，非可一概而論，是販
    賣之利得，除經坦承犯行或價量俱臻明確外，本難查得實情
    ，販賣之人從價差或量差中牟利方式雖異，其意圖營利之非
    法販賣行為則一致，茍無任何利益可圖，被告實無甘冒重罪
    風險而購買如此大量且非供自己施用之愷他命，顯見被告顯
    係意圖販賣第三級毒品，且必預期有相當豐厚之利得，否則
    豈有願冒罹刑罰重典之風險，而任意購買大量愷他命毒品之
    理，足認被告確有欲藉由販賣而販入第三級毒品愷他命以從
    中賺取買賣差價牟利之意圖甚明。
(五)、綜上所述，本件事證明確，被告所辯，純屬卸責之詞，不足
    採信，被告上開犯行，堪以認定。
二、愷他命係毒品危害防制條例第2條第2項第3款所稱之第三級
    毒品，不得非法持有純質淨重超過20公克及販賣。又所謂販
    賣毒品行為，不以販入後復行賣出為必要，只要意圖營利，
    而有販入或賣出二者其一之行為，即足構成，行為人持有愷
    他命，有以主觀上營利賣售意圖而販入，其雖未及賣出，仍
    應論以販賣毒品既遂罪罪責，此有最高法院90年度台上字第
    1898號、第2046號判決意旨可供參照。是核被告所為，係犯
    毒品危害防制條例第4 條第3 項之販賣第三級毒品罪。被告
    販入後持有純質淨重超過20公克第三級毒品之低度行為，為
    販賣第三級毒品之高度行為所吸收，不另論罪。爰審酌毒品
    戕害人身至深且鉅，被告竟無視毒品對他人危害，仍意圖營
    利而販入第三級毒品愷他命，且數量甚可觀，嚴重助長毒品
    氾濫，足以衍生其他犯罪，嚴重危害我國社會治安，惡性非
    輕，惟念被告販入後尚未及賣出即遭查獲，暨其犯後態度等
    一切情狀，量處如主文所示之刑，以資懲儆。
三、沒收部分：
    按毒品危害防制條例第18條第1項前段之規定，應予沒收銷
    燬之毒品，以經查獲之第一、二級毒品為限。而同條例第18
    條第1項後段規定應沒入銷燬之毒品，專指查獲施用或持有
    之第三、四級毒品而言；倘係查獲製造、運輸、販賣、意圖
    販賣而持有、以非法方法使人施用、引誘他人施用或轉讓第
    三、四級毒品，既屬同條例相關法條明文規定處罰之犯罪行
    為，即非該條項應依行政程序沒入銷燬之範圍。又同條例第
    19條第1項所定「供犯罪所用或因犯罪所得之物」，係指犯
    第4條至第9條、第12條、第13條或第14條第1項、第2項之罪
    所用或所得之物，不包括毒品本身在內，是尚不得援用此項
    規定為第三、四級毒品之沒收依據。再同條例對於查獲之製
    造、運輸、販賣、意圖販賣而持有、以非法方法使人施用、
    引誘他人施用及轉讓第三、四級毒品之沒收，並無特別規定
    ，如其行為已構成犯罪，則該毒品即屬不受法律保護之違禁
    物，應回歸刑法之適用，依刑法第38條第1項第1款之規定沒
    收之，始為適法（最高法院96年度台上字第89號、第884號
    判決意旨參照）。本件扣案愷他命11包（總計驗後淨重305.
    048 公克，驗前純質淨重約263.263 公克以上）含有第三級
    毒品愷他命成分，有上揭檢驗報告在卷可參，各該毒品外包
    裝袋，均因包覆第三級毒品愷他命而留有殘渣，衡情已與毒
    品難以完全剝離，應與所盛裝、沾黏之毒品併同處分，均應
    依刑法第38條第1 項第1 款規定宣告沒收，至於鑑驗耗損部
    分既已滅失，不另宣告沒收。另扣案附表編號12、13所示之
    現金及手機，並無積極證據足認與被告本件犯罪有關，自不
    另為沒收之宣告，附此敘明。
據上論斷，應依刑事訴訟法第299 條第1 項前段，毒品危害防制
條例第4 條第3 項，刑法第11條前段、第38條第1 項第1 款，判
決如主文。
本案經檢察官周天畏到庭執行職務
中    華    民    國   100    年    8     月    4     日
            刑事第十九庭  審判長  法  官  陳志銘
                                  法  官  黃宣撫
                                  法  官  吳芝瑛
以上正本證明與原本無異。
如不服本判決應於收受送達後10日內向本院提出上訴書狀，並應
敘述具體理由；如未敘述上訴理由者，應於上訴期間屆滿後20日
內向本院補提理由書（均須按他造當事人之人數附繕本）「切勿
逕送上級法院」。
中    華    民    國   100    年    8     月    5    日
                                  書記官  王楨珍
附表
 ┌──┬─────────────────────────┬────┐
 │編號│     物    品    名    稱    及    數    量       │備註    │
 ├──┼─────────────────────────┼────┤
 │ 1  │第三級毒品愷他命1 包（驗前淨重49.950公克，驗前純質│高雄市立│
 │    │淨重43.287公克，驗後淨重49.920公克；純度86.66%）  │凱旋醫院│
 │    │                                                  │100 年1 │
 │    │                                                  │月24日高│
 │    │                                                  │市凱醫驗│
 │    │                                                  │字第    │
 │    │                                                  │14712 號│
 │    │                                                  │濫用藥物│
 │    │                                                  │成品檢驗│
 │    │                                                  │鑑定書  │
 ├──┼─────────────────────────┼────┤
 │ 2  │第三級毒品愷他命1 包（驗前淨重49.759公克，驗前純質│同上    │
 │    │淨重44.718公克，驗後淨重49.729公克；純度89.87%）  │        │
 ├──┼─────────────────────────┼────┤
 │ 3  │第三級毒品愷他命1 包（驗前淨重99.96 公克，驗前純質│同上    │
 │    │淨重85.676公克，驗後淨重99.93 公克；純度85.71%）  │        │
 ├──┼─────────────────────────┼────┤
 │ 4  │第三級毒品愷他命1 包（驗前淨重99.98公克，純質淨重 │同上    │
 │    │89.582公克，驗後淨重99.95 公克；純度89.60%）      │        │
 ├──┼─────────────────────────┼────┤
 │ 5  │第三級毒品愷他命1 包（驗前淨重0.801 公克，驗後淨重│同上    │
 │    │0.791 公克）                                      │        │
 ├──┼─────────────────────────┼────┤
 │ 6  │第三級毒品愷他命1 包（驗前淨重0.799公克，驗後淨重 │同上    │
 │    │0.789 公克）                                      │        │
 ├──┼─────────────────────────┼────┤
 │ 7  │第三級毒品愷他命1 包（驗前淨重0.802公克，驗後淨重 │同上    │
 │    │0.792 公克）                                      │        │
 ├──┼─────────────────────────┼────┤
 │ 8  │第三級毒品愷他命1 包（驗前淨重0.810 公克，驗後淨重│同上    │
 │    │0.800 公克）                                      │        │
 ├──┼─────────────────────────┼────┤
 │ 9  │第三級毒品愷他命1 包（驗前淨重0.786公克，驗後淨重 │同上    │
 │    │0.776 公克）                                      │        │
 ├──┼─────────────────────────┼────┤
 │10  │第三級毒品愷他命1 包（驗前淨重0.802公克，驗後淨重 │同上    │
 │    │0.792 公克）                                      │        │
 ├──┼─────────────────────────┼────┤
 │11  │第三級毒品愷他命1 包（驗前淨重0.789公克，驗後淨重 │同上    │
 │    │0.779 公克）                                      │        │
 ├──┼─────────────────────────┼────┤
 │12  │新台幣7400元                                      │        │
 ├──┼─────────────────────────┼────┤
 │13  │行動電話1支                                       │        │
 └──┴─────────────────────────┴────┘
附錄本案論罪科刑法條全文：
毒品危害防制條例第4 條製造、運輸、販賣第一級毒品者，處死
刑或無期徒刑；處無期徒刑者，得併科新臺幣2 千萬元以下罰金
。
製造、運輸、販賣第二級毒品者，處無期徒刑或7 年以上有期徒
刑，得併科新臺幣1 千萬元以下罰金。
製造、運輸、販賣第三級毒品者，處5 年以上有期徒刑，得併科
新臺幣7 百萬元以下罰金。
製造、運輸、販賣第四級毒品者，處3 年以上10年以下有期徒刑
，得併科新臺幣3 百萬元以下罰金。
製造、運輸、販賣專供製造或施用毒品之器具者，處1 年以上7
年以下有期徒刑，得併科新臺幣1 百萬元以下罰金。
前五項之未遂犯罰之。